臺灣基隆地方法院民事簡易判決　　　　 95年度基簡字第992號
原　　　告　丙○○
被　　　告　甲○○
訴訟代理人　吳文虎律師
上列當事人間第三人異議之訴事件，本院於96年4月12日言詞辯
論終結，判決如下：
    主  文
原告之訴駁回。
訴訟費用由原告負擔。
    事實及理由要領
一、原告起訴主張其所有坐落台北縣平溪鄉白石村中埔192號房
    屋（簡稱系爭房屋），於民國（下同）95年9月21日為被告
    以系爭房屋為訴外人乙○○所有為由，聲請鈞院對之強制執
    行在案（案號：95執字第6023號）；惟系爭房屋係原告於92
    年5月29日自訴外人乙○○買入之未辦理保存登記之建物，
    此有買賣契約及當時照片可證；嗣原告重新整修完成，並於
    93年1月20日重新申請配電，94年5月間原告配偶王元峰遷入
    戶籍並取得房屋稅籍，因系爭房屋基地係另一訴外人泉源商
    店所有，原告並以配偶王元峰名義與之簽訂租賃契約，是系
    爭房屋為原告所有甚明，爰依強制執行法第15條規定提起第
    三人異議之訴等語。
二、被告則以原告就系爭房屋之買賣價款、訂約日期及付款時間
    前後不一致，否認系爭房屋買賣契約之真實性；且系爭房屋
    於95年9月21日業經被告聲請鈞院進行查封，而原告與訴外
    人乙○○所共同出具之契稅申報書所載申報日期為95年9月
    26日，係在鈞院查封之後，依強制執行法第51條第2項規定
    「實施查封後，債務人就查封物所為之移轉、設定負擔或其
    他有礙執行效果之行為，對於債權人不生效力。」是債務人
    乙○○於鈞院實施查封後，將系爭房屋之房屋納稅義務人變
    更為原告，對於本件債權人即被告並不生效力。是原告所舉
    證據均不足以證明原告取得系爭房屋所有權，且與民法第
    758條規定「不動產物權，依法律行為而取得、設定、喪失
    及變更者，非經登記，不生效力。」要件不符，是原告主張
    其有所有權而提起第三人異議之訴，於法應屬無據等語置辯
    。
三、本件原告主張被告以訴外人乙○○為債務人，向本院聲請強
    制執行系爭房屋，並經本院以95年度執字第6023號受理執行
    查封之事實，為被告所不爭執，核與本院依職權調取上開執
    行卷宗核閱屬實，自堪信為真實。惟原告主張其為系爭房屋
    之所有權人，自得依強制執行法第15條規定排除系爭房屋強
    制執行之進行乙節，既為被告所否認，並以上揭情詞置辯，
    是本件所應審究者，厥為原告對於系爭房屋是否具有所有權
    ，得否據以提出第三人異議之訴。
四、按不動產物權，依法律行為而取得、設定、喪失及變更者，
    非經登記不生效力，民法第 758條定有明文。又違章建築雖
    然不能辦理所有權登記，但仍得為交易之標的物，且因其性
    質上屬於不動產，故買受違章建築者，仍須登記，始能取得
    所有權，不能因違章建築不能登記，而謂不適用民法物權編
    關於登記之規定，最高法院43年臺上字第856號判例參照。
    次按就未辦理保存登記之建築物為讓與時，雖因未辦理保存
    登記致不能辦理所有權移轉登記，該建築物之所有權不能發
    生讓與之效力，但受讓人與讓與人間非不得約定將該建築物
    之事實上處分權讓與於受讓人，亦有最高法院74年臺上字
    1317號判決意旨足參。經查，系爭房屋並未辦理保存登記，
    為兩造所不爭執，揆諸前揭說明，系爭房屋自無法為所有權
    之移轉登記，原告縱居於買受人之地位，亦因未具備民法第
     758條所定之不動產依法律行為取得之生效要件，自未發生
    讓與所有權之效力，原告所取得者，僅系爭房屋之事實上處
    分權而已，故原告主張其屬系爭房屋之所有權人，已非有據
    。
五、又按第三人異議之訴，必就執行標的物有足以排除強制執行
    之權利者，始得謂其強制執行之異議權存在，此觀強制執行
    法第15條之規定自明。而所謂就執行標的物有足以排除強制
    執行之權利者，係指對於執行標的物有所有權、典權、留置
    權、質權存在情形之一者而言，占有依民法第940 條之規定
    ，不過對於物有事實上管領之力，自不包含在內，亦有最高
    法院44年臺上字第721 號判例意旨可佐。本件原告對系爭房
    屋並無所有權，已如前述，則縱其業已取得系爭房屋之占有
    ，且有事實上之處分權，因仍不該當於就執行標的物有足以
    排除強制執行權利之要件，故原告以其係系爭房屋所有權人
    之地位提起本訴，請求撤銷系爭房屋之強制執行程序，亦屬
    無據，應予駁回。
六、本件為判決之基礎已臻明確，兩造其餘攻擊防禦方法及證據
    之聲請，核與判決基礎無影響，自無庸逐一論述，併此敘明
    。
七、據上論結：本件原告之訴為無理由，依民事訴訟法第78條，
    判決如主文。
中　　華　　民　　國　　96　　年　　4 　　月　　26　　日
　　              簡易庭法　官　林玉珮
以上正本係照原本作成。
對於本件判決如有不服，應於收受送達後20日內向本院提出上訴
書狀，上訴於本院合議庭。
中　　華　　民　　國　　96　　年　　4 　　月　　26　　日
                        書記官　洪福基
